臺灣高等法院臺南分院刑事判決
上　訴　人　臺灣臺南地方法院檢察署檢察官
上　訴　人
即　被　告　甲○○
選任辯護人　薛西全　律師
上列上訴人因被告違反槍砲彈藥刀械管制條例案件，不服臺灣臺
南地方法院88年度訴字第1293號中華民國90年5月31日第一審判
決（起訴案號：臺灣臺南地方法院檢察署88年度偵字第9935、88
年度偵字第10965號，併辦案號：同署90年度偵字第6672號），
提起上訴，判決後經最高法院第二次發回更審，本院判決如下：
    主  文
原判決關於甲○○部分撤銷。
甲○○共同連續未經許可製造槍砲之主要組成零件，未遂，處有
期徒刑貳年，併科罰金新臺幣壹拾萬元，罰金如易服勞役，以新
臺幣玖佰元即銀元參佰元折算壹日。
扣案之槍管半成品壹佰零陸支、火藥貳盒、子彈參拾參顆、製造
子彈合成工具壹組均沒收。
    事  實
一、緣江信義明知未經許可，不得製造槍砲之主要零件及子彈，
    竟基於製造槍管及子彈之概括犯意，於八十八年二、三月起
    ，先後攜帶槍管及子彈樣品，前往嘉義市○○路七二二巷一
    號天祥精機廠與甲○○商談製造具殺傷力之槍管及子彈事宜
    ，甲○○受江信義（經判處共同連續未經許可製造槍砲之主
    要組成零件，未遂，處有期徒刑貳年捌月，併科罰金新臺幣
　　貳拾萬元確定）之邀約遂基於共同犯意之聯絡，雙方約定以
　  製造每支槍管新臺幣（下同）七百元、每顆子彈六十五元，
    甲○○明知江信義所欲製造之物品為槍管、彈殼、彈頭等物
    ，仍允為製造。惟甲○○因部分零件無法自行製造，乃分別
    另委由不知情之柯金俊、鄭堯文、洪進昌車製，至八十八年
    五月十四日甲○○將尚未組裝之彈頭、彈殼共二千餘發交予
    江信義，由其填裝火藥，江信義即根據甲○○所交付之彈頭
    、彈殼填裝火藥後，自行組裝完成具有殺傷力之子彈五十顆
    。江信義又於八十八年七月二十五日，前往天祥精機廠委託
    甲○○製造槍管一百支。嗣於八十八年八月八日下午三時三
    十分許，江信義在臺南市○○街一０八巷口欲交給葉俊良子
    彈、槍管時為警當場查獲，並扣得該具有殺傷力之子彈五十
    顆（送鑑驗時已試射十七顆）、槍管半成品六支。經江信義
    自白，供出上開子彈、槍管來源，並於八十八年八月九日下
    午一時許，帶同警員佯裝欲向甲○○購買槍管，遂在嘉義市
    ○○路七二二巷口查獲甲○○，並於其身上起出扣得槍管一
    支（經鑑驗結果屬試驗性產品，實用效果不高，認為非屬槍
    枝或彈藥之主要組成零件），復於嘉義市○○路四五巷六一
    號柯金俊工廠內，扣得槍管半成品一百支。另於八十八年八
    月十日晚上九時許，在嘉義市○○○路三０五巷一之八號七
    樓之六江信義租屋處，扣得其所有之彈頭八百五十顆、彈殼
    八百五十顆（以上彈頭、彈殼經鑑驗結果認係土製金屬彈頭
    、彈殼，非屬槍枝或彈藥之主要組成零件）、底火一百二十
    粒（經鑑驗結果認係玩具槍用底火片，非屬槍枝或彈藥之主
    要組成零件）、底火墊片一盒（經鑑驗結果認係土製底火墊
    片，非屬槍枝或彈藥之主要組成零件）、火藥二盒（分別為
    四公克及十一公克），及其所有供製造子彈合成工具一組。
二、案經臺南市警察局第四分局報請臺灣臺南地方法院檢察署檢
    察官偵查起訴及移送併辦。
    理  由
一、訊之上訴人即被告甲○○矢口否認有何違反槍砲彈藥刀械管
    制條例之犯行，辯稱：伊受同案被告江信義四次委託製造過
    程中，確實是告訴被告要做點煙器、臭氧零件銅接頭、小鐵
    片、臭氧零件銅管、攪拌器，完全沒有隻字提及槍管、子彈
    名稱。而江信義所提供之三種樣品皆有打洞，即銅接頭樣品
    有打三個洞，銅管樣品九鑽孔，且有做十字形切割，並可向
    兩邊剖開，攪拌器則在四邊鑽孔打洞，當時並不知係槍砲，
    僅稱要做臭氧機器之零件，伊於警訊時所稱之彈頭是指銅接
    頭，且因銅接頭、銅管零件，技術上伊無法製作，才委由新
    東興及洪乙兩家工廠承做，伊是吳清榮工廠所雇用之員工，
    扣案槍砲之主要組成零件均為吳清榮要伊前往委託廠商製作
    ，伊委託鄭堯文製作類似彈頭之銅接頭樣品時有打洞，且該
    樣品已交給執行搜索之員警。又洪進昌有見到其於警訊時遭
    毆打，刑事警察局與調查局就子彈部分之鑑定結果發生歧異
    ，調查局對槍管部分之鑑定認成品不屬槍枝之主要組成零件
    ，卻又認半成品是主要組成零件，顯屬矛盾云云。
二、經查：
  (一)被告甲○○於警訊時供稱：「．．．第一次與江信義接觸在
    八十八年二月底三月初，江信義打電話00－0000000 找我老
    闆，要訂製一種東西，我老闆吳清榮，叫我與江信義接洽，
    我與江信義交談後，兩人連續互相討論改進，才製造第一支
    槍模型，也就是警方所查獲之槍管。第二次在今年（八十八
    年）四月底五月初某天，江信義拿一顆子彈殼給我看，叫我
    幫他製造子彈殼及子彈頭（銅頭）因我技術無法製造，所以
    洪進昌幫我製造子彈殼，鄭堯文幫我製造子彈頭，第三次我
    將銅彈殼及銅彈頭交給江信義，第四次江信義八十八年七月
    二十五日再來找我，請我再幫他製造第一次所製造之槍管，
    此次他訂了一百支，今天我拿該模型槍要給江信義時遭警查
    獲，第一次江信義拿一支點煙器給我看，一邊看一邊討論，
    後來才由江信義決定型式，也就是警方所查獲之槍管，．．
    ．槍管價錢在七百至七百五十元之間，每顆銅彈頭及銅彈殼
    及底火片，不含火藥六十五元，彈頭與彈殼是分開交貨，彈
    殼一萬零八百五十個，分兩次，彈頭一萬個一次給，是分開
    交貨．．．鐵片是舊貨攤買的，江信義拿一顆沒有裝火藥之
    子彈分解開來叫我看，叫我幫他找人製造」等語（詳偵查卷
    十三頁背面至十六頁正面）。並於偵查中坦承警訊實在等語
    （詳偵查卷第五一頁正面）。核與同案被告江信義於警訊時
　　坦承上開犯罪事實，供稱：「（警方於八十八年八月八日十
  　五時許，在臺南市○○街一０八巷口在你所有之Ｃ５─３４
    ７７號自小客車查獲之海洛因、安非他命及子彈等物（詳搜
    索扣押筆錄）是何人所有？）都是我所有。」「（警方扣案
    物品中有槍管半成品陸支及子彈成品五十顆你要做何使用？
    ）均是甲○○交給我的，我要拿給葉俊良，因為我要介紹他
    購買，槍管每支單價一千四百元，子彈每顆單價五百元，葉
    俊良只是要看貨，但還沒看到就被查獲。」「（你與甲○○
    生意來往幾次？）前後約有五、六次，我請甲○○幫我製造
    子彈殼及子彈頭、槍管等。」「（你如何與甲○○交易製造
    槍械之事詳述之？）起先我找甲○○洽談製造槍管之事有共
    識之後，經甲○○多次修改，才製造出來，也就是警方所查
    扣之六支槍管，第二次我拿了乙顆沒有裝填火藥之子彈（彈
    頭與彈殼可分開），請甲○○幫我製造。」「（你為何要製
    造那麼多的槍管及子彈？）當時是『矮仔良』葉俊良向我說
    這種東西利潤很高，且多少貨他均有門路可銷售，只要能製
    造出來，葉俊良便可以銷售出去。」「（你製造子彈之工具
    何處來？多少錢買的？）在嘉義市一家五金行購買的，真實
    價錢忘記了，大約新臺幣五、六百元。」「（製造子彈之裝
    填之黑色火藥何處來？）也在嘉義市一家玩具店內便可購買
    得到。」「（子彈之底火擬（你）於何處購得？）任何一家
    之玩具店便可購得。」「（你購買過幾次？每次購得多少？
    ）只購買一次，每次二百顆（四斤裝每斤五十顆）。」「（
    那你會自行結合成子彈成品？）我看那子彈構造便先自行試
    著組合，多次以後便會了」等語（詳偵查卷第十一頁正面、
    背面、第八四頁正面至八六頁背面）。足見被告甲○○有受
    同案被告江信義之委託製造槍管、彈頭及彈殼，被告交貨後
    ，江信義並自行裝填火藥，組裝製成子彈。被告甲○○於警
    訊時供稱槍管二十支之工資為一萬四千元（詳第九九三五號
    偵查卷十四頁背面），以此推算，槍管每支價格為七百元。
    並有扣案之槍管半成品一百零六支、火藥二盒、子彈五十顆
    （送鑑驗時已試射十七顆）、製造子彈合成工具一組可資佐
    證。
  (二)扣案之槍管半成品將其中九支，送法務部調查局（下稱調查
    局）鑑定結果，槍管半成品完成後，為槍砲彈藥刀械管制條
    例中槍枝之主要組成零件，有該局八十八年十二月三十一日
    （）陸（二）字第88095007號鑑定通知書及八十九年十一
    月九日（）陸（三）字第88095007號鑑定通知書各一份附
    於原審卷足稽（詳原審卷第一宗第一五二頁、第一五六頁）
    ；扣案之火藥二盒，經送內政部警政署刑事警察局（下稱刑
    事警察局）鑑驗結果，認具殺傷力及破壞力，有該局八十八
    年十月十九日刑偵五字第105695號爆裂物鑑驗處理通知書一
    份附於偵查卷足參（詳臺灣臺南地方法院檢察署八十八年度
    偵字第九九三五號卷第一八四頁），且依據內政部八十六年
    十一月二十四日台 (86）內警字第8670683號公告，火藥為
    爆裂物之主要組成零件；扣案之子彈五十顆（送鑑驗時已試
    射十七顆），經送刑事警察局鑑定結果，該子彈五十顆，認
    係土製金屬彈殼加裝直徑8.7ｍｍ金屬彈頭而成之土製子彈
    ，均可擊發，認均具有殺傷力，有該局八十八年九月刑鑑字
    第八八九一一號鑑定通知書一份附於偵查卷足憑（詳臺灣臺
    南地方法院檢察署八十八年度偵字第九九三五號卷第一五一
    頁）。
  (三)被告甲○○辯稱：其受同案被告江信義所託製造時並不知係
    槍砲，僅稱要做臭氧機器之零件云云，惟據同案被告江信義
    於警訊時供稱：「甲○○知道我要製造槍彈，因為一看我拿
    的模型就知道」等語（詳偵查卷第八十五頁正面，本院上更
    (一)審九十一年七月一日訊問筆錄）。又於原審審理中供稱「
    ．．．未告知製作之名稱，但看過即應知是槍彈的零件。」
    「將塑膠槍管切作兩半的物品交給他，讓他將這兩段物品組
    合起來，就是槍管的形狀，我沒有告訴他是什麼，我只說這
    個可以做成點煙器，但我認為他做出來後就會知道我要他作
    的是槍管。」等語（詳原審卷第一宗第一一０頁、原審卷(三)
    第六八頁）。且被告甲○○於警訊時亦供認其幫同案被告江
    信義製造槍管、彈頭及彈頭，可見被告甲○○所辯其不知同
    案被告江信義所託製造為槍彈，並不足採。
  (四)又本件係於八十八年八月八日經警查獲同案被告江信義後，
    警員喬裝買主因而逮捕被告甲○○，此經同案被告江信義於
    原審審理時供稱：「．．．八十八年八月九日在臺南市第四
    分局警員帶我去（約甲○○），伊約好時間、地點，警員有
    喬裝成要購買的人並自稱是〈清仔〉，並叫甲○○到車上說
    ，問他要多少槍管，〈清仔〉說大約有一百支，甲○○說一
    支要一千四百元，其他的警員就上前將他逮捕了．．．。」
    等語（詳原審卷(二)第八十頁），核與證人即當日喬裝之警員
    蔡啟清證稱：「當時我偽稱我是購買槍枝的買主〈清仔〉，
    當時我們開會結果，江信義供稱向甲○○買槍管，被告甲○
    ○處還有很多槍管，並建議一人偽裝買主，由我偽裝成買主
    ，到文化路巷口，就由江信義以行動電話，要甲○○出來，
    甲○○出來後就上江信義的車內，我與江信義也在車內，上
    車後，甲○○就拿出一支改裝過的槍管拿出，由江信義負責
    談仲介之事，我並詢問甲○○有多少數量的槍管，甲○○並
    有反問我要多少，過一會兒，警方就上前逮捕了。在與甲○
    ○交涉中有表明要買的是槍管。」等語相符（詳原審卷(二)第
    一０六頁以下），益證被告甲○○明知被告江信義所委託製
    造之物品係槍管、子彈。
  (五)被告甲○○辯稱：(1)其係受僱於吳清榮，扣案槍砲之主要組
    成零件均為吳清榮要其前往委託廠商製作云云，惟此業經證
    人吳清榮所否認，且證人洪進昌、柯金俊、鄭堯文亦均證稱
    不認識吳清榮（詳原審卷(一)第一０六頁），又證人柯金俊於
    本院上訴審審理時證稱：「（你的工作有與吳清榮往來過？
    ）沒有，他（指被告甲○○）拿東西給我做，這樣而已。」
    「（他說他在天祥做？）是，他說是在那做。」「（有沒有
    說是他老闆叫他過來？）沒有，他只有拿東西過來給我『車
    』而已。」「（有無提到他老闆的名字？）他老闆叫什麼名
    字我不知道」等語（詳本院上訴審卷第二五、二六頁）。因
    而本案被告甲○○縱係受僱於吳清榮，然其託柯金俊、洪進
    昌、鄭堯文等人代製扣案槍砲及子彈之主要組成零件時，並
    未使用吳清榮名義前往委託製作，被告甲○○此部分之辯解
    ，亦無足採。(2)其委託鄭堯文製作類似彈頭之銅接頭樣品時
    有打洞，且該樣品已交給執行搜索之員警，雖經鄭堯文於本
    院上訴審審理時證稱：「（甲○○交給你的東西有沒有要鑽
    孔？）有，樣品有鑽三個孔。」「（你為什麼交給他的沒有
    鑽孔？）沒有，因為我的設備不足，我們討論有說鑽孔部分
    我設備不足，甲○○說要自己處理，我做出來像彈頭的東西
    。」「（警察去你那裡時，甲○○交給你的樣品，你交給警
    察？）對，只有一顆，我不知道警察名字」等語（詳本院上
    訴審卷第二六五頁），固對被告甲○○有利，惟按被告甲○
    ○自承其係因無法自行製作類似彈頭部分，始委請鄭堯文代
    為製作，如鄭堯文無法符合被告甲○○鑽三個孔之要求，被
    告甲○○勢必另找廠商來施作該部分，將更費時且成本更高
    ，故被告甲○○辯稱其要求鄭堯文對其所委託之彈頭部分鑽
    三個孔，顯與常情不符，縱或確有鑽洞樣品，仍有可能為障
    眼之法，因鄭堯文所代為製作產品並無洞，自難認被告甲○
    ○曾指示鄭堯文鑽洞。又依臺南市警察局第四分局九十年十
    二月二十日（九十）南市警四刑字第一一八八四號函稱：被
    告甲○○未曾交給警方子彈頭樣品等語，有該函一份附於本
    院卷可參。又本院上更(一)審再傳訊證人即當時查獲之刑事小
    隊長胡國基到庭證稱「（你們去查獲本件時鄭堯文有無交類
    似子彈有三個孔的東西給你？）我們沒有收到，如果有的話
    扣案物品我們會寫。」「（你們如何警員僑裝向甲○○購買
    槍管？）是江信義提供槍管是當天要交貨，我們派一偵查員
    和江信義直接上甲○○車子上。」「（有無打電話給甲○○
    假裝是買家要向甲○○說要購買槍管？）當初有打電話。」
    「（當初你們跟江信義到甲○○家裡去，江信義和甲○○在
    車上，甲○○拿出一支鐵管上面有穿洞的是不是這種東西？
    提示圖片）當初查獲是另一偵查員所查獲的。」「（以你辦
    案的經驗，你認為是槍管嗎？）我認為是槍管」（詳本院上
    更(一)審卷第一二九一三一頁）。因而依上開臺南市警察局之
    函示及證人即刑事小隊長胡國基之證述以觀，核與被告甲○
    ○之辯詞及證人鄭堯文之證述不符，可見證人鄭堯文此部分
    之辯詞，尚非無疑，自難採為有利於被告甲○○之證據。(3)
  　被告辯稱洪進昌曾看見其於警訊時遭毆打云云，惟證人洪進
    昌於本院上訴審調查時結證稱「（刑警帶甲○○到你公司時
    ，你有沒有在場？）我有在公司，但是我沒有跟他們到後面
    去。」「（你有沒有看到刑警對甲○○做什麼動作？）我沒
    有看到，只聽到數目差太多了。」「（你有沒有看刑警毆打
    甲○○？）沒有看到。」等語（詳本院上訴審第一四九頁、
    第一五０頁），足見被告甲○○所辯洪進昌曾看見其於警訊
    時遭毆打，不足採信。(4)關於刑事警察局與調查局就子彈部
    分之鑑定結果發生歧異一節，按前開刑事警察局八十八年九
    月刑鑑字第八八九一一號鑑定通知書所鑑驗之範圍包括子彈
    之成品及半成品；而前開調查局八十八年十二月三十一日（
    ）陸（三）字第88095007號鑑定通知書及八十九年十一月
    九日（）陸（三）字第88095007號鑑定通知書則僅針對子
    彈之半成品為之，其結果自有不同，且二機關均本其自身專
    業與職權所為之鑑定，並無被告甲○○所稱之矛盾。
  (六)查同案被告江信義於八十八年八月八日十五時十分警訊時供
    稱：該扣案證物之子彈、槍管是從嘉義市○○路綽號「鄭仔
    」拿來的，該綽號「鄭仔」用電話聯絡，其願意主動配合警
    方帶同前往他們處所，以便查緝等語（詳偵查卷第八頁背面
    ）；又於八十八年八月九日十六時警訊時供稱：「警方扣案
    物品有槍管半成品陸支及子彈成品伍拾顆均是甲○○交給我
    的，我要拿給葉俊良，因為我要介紹他購買，槍管每支單價
    一千四百元，子彈每顆單價五百元，葉俊良只是要看貨，但
    還沒看到就被查獲」等語（詳偵查卷第十一頁背面）。足見
    同案被告江信義於警訊中對於製造子彈、槍砲主要組成零件
    部分自白，並供出全部子彈、槍砲主要組成零件之來源及去
    向，因而查獲被告甲○○所涉犯製造製造子彈及槍砲主要組
    成零件。又據其於警訊中供稱：「（槍管、子彈）均是甲○
    ○交給我的，我要拿給葉俊良，因為我要介紹他購買．．．
    」，於偵查中證稱：「（槍械來源）是甲○○製造，我向他
    拿樣本」（詳偵查卷第十二頁、第五十頁背面）。而被告甲
    ○○於警局初訊中則稱：「第一次．．我老闆吳清榮叫我與
    江信義接洽，我與江信義交談後，兩人連續互相討論改進，
    才製造出第一支模型．．」，於偵查中則稱：「只製造彈頭
    一次，之前我不知情．．」（詳偵查卷第十四頁、第五一頁
    ），又同案被告江信義於本院上更(一)審中再供稱：「（你本
    來的真義是否要做槍管及子彈？）是的，我是介紹葉俊良和
    甲○○認識，他們怎麼講我不知道。」「（你知不知道甲○
    ○要做就是槍管及子彈？）知道」等語（詳本院上更(一)審九
    十一年七月一日訊問筆錄），由此更足證同案被告江信義與
    被告甲○○均知道渠等所做之上開物品係要做槍管及子彈之
    主要組成零件，是本件被告甲○○與同案被告江信義間顯有
    犯意聯絡及行為分擔，應成立共同正犯。至於同案被告江信
    義另辯稱：其受到警方不正誘導訊問，並未提出任何確實證
　　據或請求本院（前審）為任何調查以證明其受到警方不正誘
　  導訊問，且自上開事證觀之，並無任何證據足認被告受到警
    方不正誘導訊問，是被告江信義所辯不足採信。
  (七)至於最高法院發回意旨，以被告甲○○一再辯稱案發時，警
    員問伊有無製作槍彈零件，伊稱：「沒有」。警員復提示點
    煙器、銅接頭、銅管、攪拌器等物，再訊問是否伊所製造，
    伊答稱：「是的」。警方卻在筆錄上為不實之記載謂：「（
    當時查獲何物？）當場查獲一支半成品槍管。」「你與江信
    義從事槍械買賣前後幾次？）前後共四次。」嗣伊在檢察官
    復訊時稱：「實在」，並非指上訴人確有製造槍彈之情形，
    而是指有代工點煙器、攪拌器、臭氧機器零件之意，否則何
    以當檢察官引用警詢筆錄中「子彈」、「彈殼」等字樣訊問
    時，伊即答：「之前我不知情」等語。又共同被告江信義於
    原審時供稱：「（你在檢察官講你在警詢所說都事實，是否
    ？）當初我是這樣講，但是警詢筆錄我是說確實是要做點煙
    器、攪拌器及臭氧機器零件，但胡國基（警員）跟我說點煙
    器就是槍管，所以筆錄用槍管及彈頭寫下去，要我順著他們
    的意做，這樣就會沒事情」云云。則警詢筆錄內容是否真實
    可勘驗錄音帶釐清；以及法務部調查局陸(三)字第88095007
    號鑑定通知書記載之鑑定結果，認上訴人身上查扣所謂槍管
    成品一枝．．不可能再為具有效用之槍管，非槍砲之主要組
    成零件，，則該成品是否為上訴人所製作或係江信義委託製
    作時所交付之樣品？若係江信義委託製造之樣品，上訴人主
    觀上亦認江信義託其製作遭查扣之所謂半成品，係供該項成
    品之用，則該成品既經鑑驗非構成槍砲零件之槍管，能否謂
    查扣之半成品可製成槍管，而認上訴人參與槍砲製造等情。
    經查(一)本案發生在八十八年八月間，而訊問被告應行錄音之
    規定係刑事訴訟法第（一百條之一）於八十八年四月二十一
    日修正時所增訂，施行之初期，由於警局之錄音設備或有不
    足，致有未予錄音情形，本院依最高法院發回意旨向移送機
    關借調訊問錄音帶時，據覆已隨案移送，警局無備份，有公
    務電話紀錄表在卷足憑，惟移送書並無附送錄音帶之記載，
    且未見錄音帶附卷，本案警詢時有無錄音並不明確，比對錄
    音帶自有困難。然依刑事訴訟法第一百條之二準用同法第一
    百條之一第一項之規定，司法警察（官）詢問犯罪嫌疑人，
    除有急迫情況且經記明筆錄者外，應全程連續錄音；必要時
    ，並應全程連續錄影。考其立法目的，在於建立詢問筆錄之
    公信力，並擔保詢問程序之合法正當；亦即在於擔保犯罪嫌
    疑人對於詢問之陳述係出於自由意思及筆錄所載內容與其陳
    述相符。故司法警察（官）詢問犯罪嫌疑人如違背上開規定
    ，其所取得之供述筆錄，究竟有無證據能力，原應審酌司法
    警察（官）違背該法定程序之主觀意圖、客觀情節、侵害犯
    罪嫌疑人權益之輕重、對犯罪嫌疑人在訴訟上防禦不利益之
    程度，以及該犯罪所生之危害，暨禁止使用該證據對於抑制
    違法蒐證之效果，及司法警察（官）如依法定程序有無發現
    該證據之必然性等情形，本於人權保障與社會安全之均衡維
    護精神，依比例原則，具體認定之。但如犯罪嫌疑人之陳述
    係屬自白，同法第一百五十六條第一項已特別規定「被告之
    自白，非出於強暴、脅迫、利誘、詐欺、違法羈押或其他不
    正之方法，且與事實相符者，得為證據」，則被告在警詢之
    自白如係出於自由意思而非不正之方法，且其自白之陳述與
    事實相符，縱令司法警察（官）對其詢問時未經全程連續錄
    音或錄影，致詢問程序不無瑕疵，仍難謂其於警詢自白之筆
    錄無證據能力（最高法院九十二年度台上字第六一一九號判
    決意旨參照）。本案被告甲○○於八十八年八月九日第一次
    警詢筆錄中陳述與江信義接洽製造槍管子彈過程，不論問話
    與答話均極為明確（請詳閱八十八年度偵字第九九三五號卷
    第十三至十六頁）。並於檢察官第一次偵訊時，除坦承警訊
    筆錄實在外，更陳稱：「（除賣子彈給江信義外，尚賣何東
    西給他）我只有找人幫他加工彈頭及彈殼分給二人做。」「
    （確實有替江信義製造管、槍頭、彈頭多少次？）只製造彈
    頭一次。之前我不知情，尚未向他領到工資」等語（詳同上
    卷第五一頁）。更於原審法院法官為羈押訊問時陳稱：「（
    是否在今日被查獲製造槍管？）今日查獲之槍管是我做的。
    」「（為何製作這些東西？）是江信義委託我製作槍管及彈
    頭，我只是找人來做，彈殼是宏宇〈應是洪乙〉實業的洪先
    生製的，彈頭是新東興機械場製作的，我只是製作槍枝的零
    件．．」等語（詳臺灣臺南地方法院八十八年度聲羈字第二
    六七號聲請羈押卷第六頁）。始終並未問及「點煙器、銅接
    頭、銅管、攪拌器」等物，應無警員問其有無製作槍彈零件
    ，伊稱：「沒有」，警員復提示點煙器、銅接頭、銅管、攪
    拌器等物，再訊問是否伊所製造，伊答稱：「是的」，而造
    成警詢筆錄上為不實之記載情事。被告此部分答辯應屬卸責
    飾詞，殊不足採。(二)至於調查局對槍管部分之鑑定認成品不
    屬槍枝之主要組成零件，卻又認半成品是主要組成零件，顯
    屬矛盾一節。經核閱調查局八十九年十一月九日（）陸（
    三）字第88095007號鑑定通知書鑑定結果第二點：「照片二
    送件槍管成品壹支，由外型觀察幾近完成，【惟可能祇是試
    驗性產品】，實用效果並不高。」等語（詳原審卷(一)第一五
    六頁），以及該照片，可知照片二所稱之成品係已製造完成
    之槍管，然因該槍管在四周鑽了許多孔（詳同上卷第一五七
    頁），又屬可能祇是試驗性產品，自不可能再成為具有效用
    之槍管，而其他半成品既無如上開成品在槍管四周鑽孔情形
    ，有扣案證物及卷附照片（詳上卷第一五七至一五九頁）足
    憑；並據被告所稱：「我做出來的東西與江信義提供的模型
    其材質及式樣相同」（詳原審卷(一)第一一０頁），因此該四
    周鑽孔之物品，應非被告所欲完成之成品甚明。然而依扣案
    半成品，亦非不可製成有效用之成品，因此樣品上鑽洞亦可
    能為障眼法，被告所辯稱矛盾之情形，亦不存在。
  (八)被告甲○○雖又辯稱：「其受委託代工者分別為點煙器零件
    、臭氧機零件銅接頭及有十字形切割之銅管、攪拌器零件等
    物，非彈頭、彈殼、或槍管」云云，惟再據證人鄭堯文於本
    院上更(一)審提示所扣案之彈頭樣品十顆予鄭堯文辯認後，再
    問鄭堯文：「（扣案之彈頭樣品十顆是否由你製作的？）是
    我做的，是甲○○交給我做的」等語（詳本院上更(一)審九十
    一年七月八日訊問筆錄），而扣案十顆之物品，任何人一看
    即知係彈頭，顯與臭氧機零件銅接頭無關，又所扣案之槍管
    半成品將其中九支，送調查局鑑定結果，槍管半成品完成後
    ，為槍砲彈藥刀械管制條例中槍枝之主要組成零件，扣案之
    火藥二盒，經鑑驗結果，認具殺傷力及破壞力，為火藥為爆
    裂物之主要組成零件，另扣案之子彈五十顆，經送鑑定結果
    ，亦均具有殺傷力等情已如上述，亦非被告甲○○所辯之點
    煙器零件、有十字形切割之銅管、攪拌器零件等物，因而被
    告甲○○此部分所辯純係避重就輕之詞，不足採信。
  (九)綜上所述，被告甲○○所辯，無非卸責之詞，均不足採信，
    事證明確，其製造槍砲之主要組成零件及子彈等犯行，堪以
    認定。
三、核被告甲○○就製造子彈及製造槍砲之主要組成零件部分行
    為，係犯槍砲彈藥刀械管制條例第十二條第一項之製造子彈
    罪及第十三條第一項、第五項之製造槍砲之主要組成零件未
    遂罪。起訴書雖另引用同條例第十一條第一項之罪，惟起訴
    之犯罪事並未記載被告甲○○製造可發射金屬或子彈具有殺
    傷力之各式槍砲，而甲○○所製造者僅為槍管，並非第十一
    條所示之客體，此有扣案之槍管足資佐證，故此部分所引起
    訴法條，尚有未洽，附此敘明。又本件被告甲○○與江信義
    均知悉其等所做之上開物品係製作槍彈之主要組成零件，業
    據同案被告江信義屢次供述甚詳在卷已如上述，顯見被告甲
    ○○與江信義間有犯意之聯絡及行為之分擔，因而被告甲○
    ○自應與被告江信義論以共同正犯。又被告甲○○利用不知
    情之柯金俊、鄭堯文、洪進昌為製造槍管、子彈行為，因渠
    等並不知情，自無犯罪之認識，被告甲○○應成立該罪之間
    接正犯。被告甲○○先後多次為上開犯行，時間緊接，犯罪
    構成要件相同，顯均係基於概括之犯意反覆為之，為連續犯
    ，應依刑法第五十六條規定論以一罪，並加重其刑。公訴人
    就於八十八年八月十日晚上九時許在嘉義市○○○路三０五
    巷一之八號七樓之六江信義租屋處，所扣得之火藥二盒（分
    別為四公克及十一公克）部分雖未經起訴，然該火藥二盒經
    送鑑驗結果認具殺傷力及破壞力，且為爆裂物之主要組成零
    件，已如前述，而此部分既與其起訴有罪部分有裁判上或實
    質上一罪之關係，自亦為起訴效力所及，法院自得加以裁判
    。又於八十八年八月八日扣案之槍管半成品六支及於八十八
    年八月九日扣案之槍管半成品一百支（檢送三支送驗），經
    送調查局鑑定結果，其中槍管半成品完成後，為槍砲彈藥刀
    械管制條例中槍枝之主要主成零件，此有該局八十九年十一
    月九日（）陸（三）字第88095007號鑑定通知書在卷足證
    。其製造尚未完成，為未遂犯，應依刑法第二十六條前段規
    定按既遂犯之刑減輕之。警員「清仔」欲向被告甲○○購買
    槍管，此部分所為，應未達契約之合致，僅應成立販賣槍管
    未遂罪；又被告甲○○分別持有子彈、槍砲之主要組成零件
    及販賣子彈、槍砲之主要組成零件未遂之低度行為，應為製
    造子彈、槍砲之主要組成零件之高度行為吸收，不另論罪。
    又製造子彈、槍砲之主要組成零件之方法雖不相同，但在同
    一段時日內製造子彈、槍砲之主要組成零件，既無法明確界
    定製造之先後，應即視為同時製造，論以一行為觸犯數罪名
    之想像競合犯，是以被告江信義、甲○○係以一行為同時製
    造具殺傷傷力之子彈、槍砲之主要組成零件，同時犯槍砲彈
    藥刀械管制條例第十二條第一項、第十三條第一項、第五項
    二罪，為想像競合犯，應依刑法第五十五條規定，從一重之
    槍砲彈藥刀械管制條例第十三條第一項、第五項之製造槍砲
    之主要組成零件未遂罪處斷。
四、原審以被告甲○○違反槍砲彈藥刀械管制條例部分，事證已
    臻明確，因予論罪，並判處被告甲○○共同連續未經許可製
    造彈砲之主要組成零件，未遂部分，量處有期徒刑二年八月
    ，併科罰金新臺幣三十萬元，罰金如易服勞役，以罰金總額
    與陸個月之日數比例計算，固非無見，惟查：(一)槍砲彈藥刀
    械管制條例第十九條第一項規定宣告強制工作三年，於九十
    年十一月十四日修正公布刪除，被告行為後法律修正已將該
    條項強制工作三年之規定刪除，應適用有利被告之新法。原
    審未及比較新舊法，即有未當。(二)公訴人起訴範圍雖漏未包
    括於八十八年八月十日晚上九時許在嘉義市○○○路三０五
    巷一之八號七樓之六江信義租屋處，所扣得之火藥兩盒（分
    別為四公克及十一公克），原審判決對此部分為裁判，並未
    說明其併為裁判之依據，亦有未合。被告甲○○上訴意旨否
    認犯罪，指摘原判決認定不當云云；公訴人上訴意旨指摘原
    判決量刑過輕云云，雖均無理由，惟原判決既有可議，自屬
    無可維持，應由本院依法將原判決關於被告甲○○部分撤銷
    改判，期以適法。爰審酌被告甲○○尚無犯罪前科，為圖蠅
    頭小利而涉犯刑罰、並未持以另犯他罪，惟槍砲對治安危害
    甚大，且被告製造槍砲零件為數非小，以及於犯後不斷翻供
    否認犯罪，態度不佳等一切情狀，量處如主文第二項所示之
    刑，罰金部分並諭知易服勞役之折算標準。扣案之子彈三十
    三顆均為違禁物，應依刑法第三十八條第一項第一款之規定
    沒收，而扣案之槍管半成品一百零六支，尚未製造完成，並
    非違禁物，火藥二盒係製造子彈之物，與製造子彈合成工具
    一組均為供犯罪所用之物，且為共犯被告江信義所有，業據
    江信義供承在卷，應依刑法第三十八條第一項第二款之規定
    沒收。另扣案子彈十七顆，業經於鑑定時試射已不具殺傷力
    ，而彈頭八百五十顆、彈殼八百五十顆、底火一百二十片、
    彈殼一千八百顆、彈頭一千零六十顆，另模型槍管一支、子
    彈半成品七顆、彈殼已擊發四顆、底火墊片一盒、槍管成品
    一支、底火墊片六大包一小包，因非子彈或槍砲之主要零件
    ，有前開鑑驗報告等在卷可稽，已非違禁物，爰不予宣告沒
    收。
五、公訴意旨另略以：被告甲○○於八十八年五月二十日在天祥
    精機廠附近交予被告江信義子彈一萬零八百五十顆，於八十
    八年八月九日下午一時許，在嘉義市○○路七二二巷口於被
    告甲○○身上起出槍管一支，復於八十八年八月十日晚上九
    時許，在嘉義市○○○路三０五巷一之八號七樓之六，扣得
    被告江信義所有彈頭八百五十顆、彈殼八百五十顆、底火一
    百二十粒、底火墊片一盒，因認認被告江信義、甲○○此部
    分亦涉犯槍砲彈藥刀械管制條例第十二條第一項、第十三條
    第一項之罪嫌云云，惟查：
  (一)被告甲○○雖曾於警訊時供稱：其交付予被告江信義之子彈
    總數高達一萬餘顆，惟為被告江信義否認，亦無相關證物以
    資佐證，此部分自不得為被告江信義、甲○○不利之認定。
  (二)八十八年八月九日下午一時許，在嘉義市○○路七二二巷口
    於被告甲○○身上起出之槍管一支，經送調查局鑑定結果，
    認由外形觀察幾近完成，惟可能祇是試驗性產品，實用效果
    並不高，不屬槍砲彈藥刀械管制條例中槍枝之主要組成零件
    ，此有該局八十九年十一月九日（）陸（三）字第880950
    07號鑑定通知書一份附於原審卷足證（詳原審卷第一宗第一
    五六頁）。
  (三)八十八年八月十日晚上九時許，在嘉義市○○○路三０五巷
    一之八號七樓之六，扣得之彈頭八百五十顆、彈殼八百五十
    顆、底火一百二十粒、底火墊片一盒，經送刑事警察局鑑定
    結果，認上開彈頭、彈殼係土製金屬之彈頭、彈殼，底火係
    玩具槍用底火片，底火墊片係土製底火墊片，上開物品均非
    屬槍枝或彈藥之主要組成零件，有該局八十八年九月刑鑑字
    第八八九一一號鑑定通知書一份附於臺灣臺南地方法院檢察
    署八十八年度偵字第九九三五號卷第一五六頁足憑。
  (四)綜上所述，均無法證明被告甲○○此部分亦涉犯槍砲彈藥刀
    械管制條例第十二條第一項、第十三條第一項之罪，惟公訴
    人既認此部分與其他起訴部分有裁判上或實質上一罪之關係
    ，本院就此部分，爰不另為無罪判決之諭知。
據上論斷，應依刑事訴訟法第第三百六十九條第一項前段、第三
百六十四條、第二百九十九條第一項前段、第三百條，槍砲彈藥
刀械管制條例第十二條第一項、第十三條第一項、第五項，刑法
第十一條前段、第二十八條、第五十六條、第二十六條前段、第
五十五條、第四十二條第二項、第三十八條第一項第一款、第二
款，罰金罰鍰提高標準條例第二條，現行法規所定貨幣單位折算
新臺幣條例第二條，判決如主文。
本案經檢察官蘇南桓到庭執行職務。
中　　華　　民　　國　　94　　年　　12　　月　　20　　日
                  刑事第二庭    審判長法　官  葉居正
                                      法　官  高明發
                                      法　官  李文福
以上正本證明與原本無異。
如不服本判決，應於收受本判決後十日內向本院提出上訴書狀。
其未敘述上訴理由者並得於提起上訴後十日內向本院補提理由書
狀（均須按他造當事人之人數附繕本）「切勿逕送上級法院」。
　　　　　　　　　　　　　　　　　　　書記官  李良倩
中　　華　　民　　國　　94　　年　　12　　月　　21　　日
附錄：本判決論罪科刑法條
槍砲彈藥刀械管制條例第十二條第一項、第五項：
未經許可，製造、販賣或運輸子彈者，處一年以上七年以下有期
徒刑，併科新臺幣五百萬元以下罰金。
槍砲彈藥刀械管制條例第十三條第一項、第五項：
未經許可，製造、販賣或運輸槍砲、彈藥之主要組成零件者，處
三年以上十年以下有期徒刑，併科新臺幣七百萬元以下罰金。
未經許可，轉讓、出租或出借前項零件者，處一年以上七年以下
有期徒刑，併科新臺幣五百萬元以下罰金。
意圖供自己或他人犯罪之用，而犯前二項之罪者，處五年以上有
期徒刑，併科新臺幣一千萬元以下罰金。
未經許可，持有、寄藏或意圖販賣而陳列第一項所列零件者，處
六月以上五年以下有期徒刑，併科新臺幣三百萬元以下罰金。
第一項至第三項之未遂犯罰之。
